臺灣新北地方法院刑事裁定
                                     111年度聲字第3233號
聲明異議人
即受 刑 人  余旻晃




上列聲明異議人即受刑人因竊盜等案件，對於臺灣新北地方檢察
署檢察官之執行指揮（中華民國111年9月29日新北檢增土111執
沒536字第1119104761號函）聲明異議，本院裁定如下：
    主    文
聲明異議駁回。
    理    由
一、聲明異議意旨詳如附件聲明異議狀所載。
二、按受刑人或其法定代理人或配偶以檢察官執行之指揮為不當
    者，得向諭知該裁判之法院聲明異議，刑事訴訟法第484條
    定有明文。復按罰金、罰鍰、沒收、沒入、追徵、追繳及抵
    償之裁判，應依檢察官之命令執行之；前條裁判之執行，準
    用執行民事裁判之規定；對於薪資或其他繼續性給付之債權
    所為強制執行，於債權人之債權額及強制執行費用額之範圍
    內，其效力及於扣押後應受及增加之給付；債務人對於第三
    人之債權，係維持債務人生活所必需者，不得為強制執行，
    刑事訴訟法第470條第1項前段、第471條第1項及強制執行法
    第115條之1第1項、第122條第2項分別定有明文。強制執行
    法對於維持債務人生活客觀上所需者，非欲藉此而予債務人
    寬裕之生活，而係兼顧人權，認有酌留之必要，即使對於受
    刑人「維持生活客觀所需」之標準或有差別，此項規範之適
    用亦無例外，上開刑事訴訟法第471條第1項規定沒收裁判之
    執行「準用」執行民事裁判之規定，就保障受刑人獄中人權
    之意旨，維持受刑人於監獄生活中最低生活所需之規範目的
    而言，在此範圍內亦有準用。又受刑人作業所獲取之勞作金
    屬其額外收入，而保管金乃其親友救濟受刑人之捐贈為受刑
    人之財產，及依法不得扣押、讓與或供擔保之退休金、勞工
    保險老年年金經轉存入個人金融帳戶後，既與存入銀行之其
    餘收入同，已變成其對存款銀行之金錢債權，性質上屬對存
    款銀行請求付款之權利無異，三者均得為檢察官執行沒收處
    分抵償之標的。是檢察官指揮執行沒收，就受刑人勞作金、
    保管金及退休年金等財產，若已兼顧受刑人在監執行生活所
    需，而依強制執行法相關規定意旨，酌留受刑人在監獄生活
    所需定額金錢者，除部分人員具特殊原因或特殊醫療需求等
    因素，允個別審酌外，即難謂有何不當（最高法院109年度
    台抗字第500號刑事裁定意旨參照）。
三、經查：
  ㈠受刑人因竊盜等案件，經本院以110年度審易字第1399號、11
    0年度審易緝字第32號判決判處如附表所示之刑，併宣告如
    附表編號1、2、4、5、6未扣案之犯罪所得，於全部或一部
    不能沒收或不宜執行沒收時，追徵其價額，於民國110年12
    月22日確定。嗣臺灣新北地方檢察署（下稱新北地檢署）檢
    察官依據上開確定判決，為執行追徵前述犯罪所得，於111
    年9月29日以新北檢增土111執沒536字第1119104761號函請
    法務部矯正署宜蘭監獄（下稱宜蘭監獄），於新臺幣（下同
    ）12萬5,789元之範圍內，就其所保管受刑人之保管金、勞
    作金酌留受刑人在監生活所需經費3,000元後，餘款匯送該
    署辦理沒收，經宜蘭監獄於111年10月13以宜監總決字第111
    04037730號函覆稱：有關追繳受刑人保管帳戶款項，在酌留
    其日常基本生活費用範疇下，經執行無果等語，而未執行扣
    款等情，有上開判決書、臺灣高等法院被告前案紀錄表、新
    北地檢署函文、宜蘭監獄函文各1份在卷可稽，並經本院調
    閱新北地檢署111年度執沒字第536號執行卷宗核閱無訛。
  ㈡受刑人雖主張保管金係由母親寄入監所予受刑人，作為日常
    生活及身體不適外醫就診之費用，並不需因受刑人犯罪所得
    而被扣除，請只扣除受刑人勞作金云云，然依前揭說明，「
    保管金」經受刑人之親屬贈與，即屬受刑人之財產，自得作
    為檢察官執行沒收裁判而須追徵應沒收物價額時之強制執行
    標的，是受刑人此部分聲明異議意旨，自無足採。又受刑人
    另稱扣除保管金將影響其就醫之不便云云，惟受刑人現於監
    所執行徒刑，日常膳宿均由監所提供，需自行支出之生活費
    用本即不多，如有醫療必要，亦由監獄提供必要之醫治，而
    本件執行檢察官已保留3000元予受刑人作為生活所需費用，
    若有多餘部分始執行扣繳，顯已考量並酌留受刑人日常生活
    所需之金錢，無使其生活、健康陷入困頓之虞，況受刑人復
    未提出其有何重大醫療花費需求之特殊狀況，堪認上開酌留
    之金額已足以支應受刑人在監之基本生活及醫療所需。是檢
    察官指揮本件執行沒收，就宜蘭監獄保管帳戶內之受刑人保
    管金扣除酌留數額所餘部分予以執行，作為扣繳前開確定判
    決所宣告沒收之犯罪所得，並無過苛之虞，難謂有何違反公
    平合理、未兼顧公共利益與人民權益維護，或已逾達成執行
    目的之必要限度之情形，於法並無不合。
  ㈢綜上所述，本件檢察官依法執行沒收、追徵，經核並無違法
    或不當，本件聲明異議為無理由，應予駁回。
四、依刑事訴訟法第486條，裁定如主文。
中　　華　　民　　國　　111 　年　　12　　月　　5 　　日
                  刑事第二庭  法  官  鄧煜祥
上列正本證明與原本無異。
如不服本裁定，應於裁定送達後五日內敘明抗告理由，向本院提
出抗告狀。
                              書記官  蘇秀金
中　　華　　民　　國　　111 　年　　12　　月　　6 　　日
附表：
(即本院110年度審易字第1399號、110年度審易緝字第32號判決
之附表)
編號 事實 主文  1 事實一㈠ 余旻晃犯踰越門窗侵入住宅竊盜罪，累犯，處有期徒刑捌月；未扣案之犯罪所得夏利豪女用錶壹支、新臺幣壹萬伍仟參佰玖拾元、日幣拾萬元、泰銖伍仟元均沒收，於全部或一部不能沒收或不宜執行沒收時，追徵其價額。  2 事實一㈡ 余旻晃共同犯毀越門窗侵入住宅竊盜罪，累犯，處有期徒刑玖月；未扣案之犯罪所得GUCCI包壹個、CASIO手錶壹支均與「小陳」共同沒收，於全部或一部不能沒收或不宜執行沒收時，共同追徵其價額。  3 事實一㈢ 余旻晃犯毀損他人物品罪，處有期徒刑貳月，如易科罰金，以新臺幣壹仟元折算壹日。又犯毀損他人物品罪，處有期徒刑貳月，如易科罰金，以新臺幣壹仟元折算壹日。  4 事實一㈣ 余旻晃犯踰越門窗竊盜罪，累犯，處有期徒刑捌月；未扣案之犯罪所得新臺幣肆佰元沒收，於全部或一部不能沒收或不宜執行沒收時，追徵其價額。  5 事實一㈤ 余旻晃犯毀越門窗侵入住宅竊盜罪，累犯，處有期徒刑玖月；未扣案之犯罪所得香菸貳包及瓶裝水貳瓶均沒收，於全部或一部不能沒收或不宜執行沒收時，追徵其價額。  6 事實一㈥ 余旻晃犯踰越門窗竊盜罪，累犯，處有期徒刑捌月；未扣案之犯罪所得監視器壹組、收銀機壹臺及新臺幣伍仟伍佰元均沒收，於全部或一部不能沒收或不宜執行沒收時，追徵其價額。